臺灣高雄地方法院刑事裁定
111年度聲判字第66號
聲  請  人  陳致屹  住○○市○○區○○○路000巷0弄0號

代  理  人  徐旻律師
被      告  陳怡頻


上列聲請人因告訴被告傷害案件，不服臺灣高等檢察署高雄檢察
分署檢察長駁回再議之處分（111年度上聲議字第1482號，原不
起訴處分案號：臺灣高雄地方檢察署檢察官111年度偵字第12604
號），聲請交付審判，本院裁定如下：
    主  文
聲請駁回。
    理  由
一、聲請交付審判意旨：如附件刑事交付審判聲請狀所載。 
二、程序事項：
  ㈠按聲請人不服上級法院檢察署檢察長或檢察總長認再議為無
    理由而駁回之處分者，得於接受處分書後10日內委任律師提
    出理由狀，向該管第一審法院聲請交付審判，刑事訴訟法第
    258條之1第1項定有明文。經查本件聲請人即告訴人乙○○（
    下稱聲請人），以被告甲○○涉犯傷害罪提出告訴，經臺灣高
    雄地方檢察署（下稱高雄地檢署）檢察官偵查終結，以被告
    罪嫌不足，而為不起訴處分（111年度偵字第12604號，下稱
    不起訴處分書），聲請人不服，聲請再議經臺灣高等檢察署
    高雄檢察分署（下稱高雄高分檢）檢察長認再議無理由，於
    民國111年7月18日以111年度上聲議字第1482號駁回再議（
    下稱駁回處分書），駁回處分書於111年7月20日送達至聲請
    人「刑事再議聲請狀」所載之住所即高雄市○○區○○○路000巷
    0弄0號、及其指定之送達代收人林怡君之高雄市○○區○○路00
    0號16樓之2地址，聲請人則於111年7月29日委任律師具狀向
    本院聲請交付審判，業經本院調取前開偵查卷宗核對無誤，
    並有刑事聲請交付審判理由狀上本院收文章所示日期可憑。
    從而，本件聲請交付審判合於法定程序要件。
　㈡綜據本案偵查卷宗內之聲請人警詢及偵訊筆錄、告訴人呂宜
    虹之警詢及偵訊筆錄，原不起訴處分書、刑事再議聲請狀及
    駁回處分書等內容，可知聲請人係以自己及其子陳○杰之法
    定代理人身分，分別對被告提出傷害告訴。嗣後，對原不起
    訴處分聲請再議之告訴人，除聲請人外，尚有告訴人呂宜虹
    ，然從渠等提出之刑事再議聲請狀觀之，聲請人僅以自己受
    被告傷害之犯嫌聲請再議，並未針對被告對被害人陳○杰所
    為傷害犯嫌為再議聲請。又本案除聲請人外，告訴人呂宜虹
    未對駁回處分聲請交付審判，從而本件聲請交付審判之範圍
    ，自以聲請人指訴被告對其所涉傷害犯嫌之犯罪事實，經駁
    回其再議之部分為準。是以，本件交付審判理由中，就原不
    起訴處分針對被害人陳○杰、原不起訴處分及駁回處分針對
    告訴人呂宜虹部分所為論述之指摘，因被害人陳○杰部分未
    提起再議，及告訴人呂宜虹部分未聲請交付審判，自非本院
    得以審究之範圍，先予敘明。
三、按刑事訴訟法第258條之1規定告訴人得向法院聲請交付審判
    ，核其立法意旨，係法律對於檢察官不起訴或緩起訴裁量權
    制衡之外部監督機制，此時，法院之職責僅在就檢察官所為
    不起訴或緩起訴之處分是否正確加以審查，藉以防止檢察機
    關濫權。依此立法精神，同法第258條之3第3項規定，法院
    就交付審判之聲請為裁定前，得為「必要之調查」，係指調
    查證據之範圍，應以偵查中曾顯現者為限，不可就告訴人新
    提出之證據再為調查，亦不可蒐集偵查卷宗以外之證據，否
    則將與刑事訴訟法第260條之再行起訴規定混淆不清(參照臺
    灣高等法院91年4月25日刑庭會議法律問題研討意見)。再者
    ，法院於審查交付審判之聲請有無理由時，除認為告訴人所
    指摘不利被告之事證未經檢察機關詳為調查或斟酌，或不起
    訴處分書所載理由違背經驗法則、論理法則或其他證據法則
    ，否則，不宜率予交付審判（法院辦理刑事訴訟案件應行注
    意事項第118項參照)；至上開所謂告訴人所指摘不利被告之
    事證未經檢察機關詳為調查，係指告訴人所提出請求調查之
    證據，檢察官未予調查，且若經調查，即足以動搖原偵查檢
    察官事實之認定及處分之決定，倘調查結果，尚不足以動搖
    原事實之認定及處分之決定者，仍不能率予交付審判。
四、經查：　　
　㈠聲請人原告訴意旨：被告為聲請人之胞姐，呂宜虹為聲請人之
    前配偶，渠3人間具有家庭暴力防治法第3條第4款所定之家庭
    成員關係。緣111年1月31日晚上6時許，在高雄市○○區○○○○00
    0號住處，被告與呂宜虹因故發生爭吵，聲請人因聽聞其子
    陳○杰之哭聲而上樓察看，見被告與呂宜虹互相扭打而加入
    衝突，被告遂基於傷害之犯意，徒手毆打聲請人，致聲請人
    受有左鼻下擦傷1公分、右側腹壁擦傷20公分、右上臂擦傷0
    .5公分等傷勢。因認被告涉犯刑法第277條第1項之傷害罪嫌
    。
　㈡原不起訴處分書意旨略以：　
　　被告否認有何傷害犯行，辯稱：我是因為自衛，所以還手等
    語，經檢察官調查認定如下：
　⒈聲請人於警詢陳稱：我不曉得誰攻擊我，當我意識過來已經
    有傷勢了等語。而證人呂宜虹於警詢及偵查中陳稱：乙○○看
    到我跟甲○○打在一起，就把我們拉開，並毆打甲○○等語，核
    與證人陳國信於偵查中證述：乙○○衝上去打甲○○等語，證人
    陳欣益於偵查中具結證述：我看到乙○○跟呂宜虹把甲○○壓在
    地上打等語均相符，足認被告表示遭聲請人毆打一情，堪以
    採信。則被告因身體遭到現在不法之侵害，而出於防衛自己
    之行為，與聲請人扭打、拉扯，縱造成聲請人受傷，亦難認被
    告之行為有何逾越必要程度而有過當之情事，自屬排除現時侵
    害所實施之正當防衛行為，而無傷害之犯意。
　⒉又聲請人所提出之驗傷診斷書，雖載明其受有前開傷勢，惟
    聲請人遲至111年2月3日始前往就醫，核與本件案發時點即11
    1年1月31日已間隔3日，則上開驗傷單僅能證明聲請人受有傷
    害，然是否為本案發生時所造成及是否為被告行為所造成均
    屬有疑，蓋因在這相隔之3日內，聲請人非無可能遭受其他
    傷害。
　⒊綜上，以前開聲請人之陳述及相關證人之證述，佐以聲請人
    提出之驗傷診斷書，難以認定被告應負傷害罪責，而為不起
    訴之處分。
  ㈢聲請人對前開高雄地檢檢察官不起訴處分不服，復以：聲請
    人見呂宜虹與被告發生扭打，上前分開二人之際，極可能遭
    被告毆打，因而成為互毆行為，則被告不得主張正當防衛，
    原處分書率爾認定被告乃實施正當防衛於法未合。又聲請人
    雖於案發後3日始就醫診治，考量案發當時為過年期間，且
    聲請人正值壯年，聲請人實無可能在年節期間，另行滋事而
    生其他傷害事故，故原處分書認為聲請人所提出之驗傷診斷
    書所載傷勢無法證明是本案傷害犯行所為，實屬無稽。另原
    處分書並未傳喚聲請人之子陳○杰及性侵害防治中心簡姓社
    工為證人進行證據調查，有漏未調查證據之違誤云云，聲請
    再議。高雄高分檢檢察長以下述理由駁回聲請人之再議聲請
    ：
　⒈經核閱本案全卷，未見聲請人等於原檢察官偵結前提出「聲
    請傳喚證人陳○杰、簡姓社工」等證據供參，聲請人於刑事
    再議聲請狀始指摘「原檢察官未傳喚被害人陳○杰、簡姓社
    工，有漏未調査證據之違誤。」。惟查：本件原檢察官為釐
    清案發經過，已傳喚案發時在場之目擊證人陳國信、陳欣益
    等，而證人陳○杰案發時年尚未滿6歲，乃無具結能力之人，
    原檢察官綜觀偵查所得卷證資料認本件事證已明確，縱未為
    傳喚證人陳○杰為之偵查作為，此依職權所為證據取捨，與
    證據法則未悖，難認偵查有何違失；聲請人等於刑事再議聲
    請狀聲請「傳喚證人陳○杰、簡姓社工」，核非必要。
  ⒉本件查無積極事證足以證明被告涉有聲請人等指訴之傷害事
    實，原檢察官已於不起訴處分書敘明如前，聲請人等之再議
    理由中，並未提出其他任何足以動搖原不起訴處分書所認定
    基礎事實之事證，聲請再議意旨所指各節，或係原檢察官已
    查明僅單純指摘原檢察官就認事用法之證據取捨事宜，或係
    聲請人等個人之主觀意見，難認有據。本件為不起訴處分之
    理由，業經原檢察官於不起訴處分書詳予論述，核無不合，
    聲請人聲請再議為無理由。
五、本件原不起訴處分及駁回再議處分之理由暨事證，經本院調
    閱前開卷證核閱屬實。聲請人猶以前述提起再議之理由，再
    向本院聲請交付審判。惟查，聲請人所提出之驗傷診斷書部
    分，已經原檢察官於不起訴處分書及高雄高分檢檢察長於再
    議時已指明，因診斷書上所載就診日期與聲請人指訴遭被告
    傷害之日期已隔3日，該「診斷書上所載傷勢」，難以「逕
    認」係本案發生時所造成。本院審酌前開檢察官論斷之理由
    ，未有何違反論理法則或經驗法則之情事。再者，聲請人主
    張其與被告乃互毆，被告無法成立正當防衛云云，此經原檢
    察官於偵查時已傳喚案發當日多數在場之人到案說明，因而
    認定被告於案發當日並未先攻擊聲請人，而係逕遭聲請人出
    手毆打，因而認若聲請人所受傷勢倘係被告所造成，實屬正
    當防衛，而無傷害之犯意等情，是原檢察官調查證據、採認
    事實確有所據，其認事用法亦無違背經驗法則、論理法則或
    相關證據法則之情形。至聲請人於交付審判聲請狀中，尚稱
    本案有調查證據未盡之情事（即原檢察官漏未傳喚證人陳○
    杰、簡姓社工到案說明）云云，然陳○杰案發時未滿6歲，陳
    述能力不及成年人，簡姓社工則非案發時在場之人，對此2
    人之調查結果，尚難認足以動搖原事實之認定及處分之決定
    ，況本院審酌是否應將案件交付審判，係依卷內所存之證據
    判斷檢察官依偵查所得之證據，而為之不起訴處分是否正確
    ，是如需再經調查證據之程序，始能認定被告有無犯罪嫌疑
    者，因該項證據應否調查及其證明力如何，均非受訴聲請交
    付審判案件之法院所應審酌之事項，聲請人此部分調查證據
    之請求，核屬另行調查新證據之範疇，與交付審判制度之設
    計有違，本院無從逕予調查審酌，附此敘明。
六、綜上所述，本案難認被告有何聲請人所指傷害犯行，原不起
    訴處分書及駁回再議處分書既已就相關事證進行調查並已說
    明詳盡，對照卷內資料，並無不合，復無其他積極證據可資
    證明被告有何聲請人所指之上開犯行，是原檢察官及高雄高
    檢察署檢察長分別予以不起訴處分及駁回再議之聲請，認事
    用法經核並無不當，本件交付審判之聲請為無理由，應予駁
    回。
據上論斷，應依刑事訴訟法第258條之3第2項前段，裁定如主文
。 　　
中　　華　　民　　國　　111 　年　　9 　　月　　29　　日
                  刑事第十六庭 審判長 法　官  詹尚晃
　　　　　　　　　                    法  官  王雪君
　　　　　　　　　                    法  官  施君蓉
以上正本證明與原本無異。
不得抗告。
中　　華　　民　　國　　111 　年　　9 　　月　　29　　日
                                      書記官  陳雅惠